【裁判字號】    99,易,80
【裁判日期】    990223
【裁判案由】    毒品危害防制條例
【裁判全文】
臺灣臺北地方法院刑事判決                99年度易字第80號
公  訴  人  臺灣臺北地方法院檢察署檢察官
被      告  甲○○
上列被告因違反毒品危害防制條例案件，經檢察官提起公訴（98
年度毒偵字第3518號），本院判決如下：
    主  文
甲○○施用第二級毒品，累犯，處有期徒刑陸月，如易科罰金，
以新臺幣壹仟元折算壹日，扣案之吸食器壹組沒收。
    事  實
一、甲○○前因施用毒品案件，經本院以89年度毒聲字第1672號
    裁定送觀察、勒戒後，因認無繼續施用毒品之傾向，於民國
    89年7 月21日釋放出所，並經臺灣臺北地方法院檢察署檢察
    官以89年度毒偵字第2193號為不起訴處分確定；又因施用毒
    品案件，經本院以94年度訴字第832號判決判處有期徒刑6月
    、4月，定應執行有期徒刑9月確定，於95年5月5日易科罰金
    執行完畢；再因施用毒品案件，經本院以97年度訴字第267
    號判決判處有期徒刑7月、4月確定；復因施用毒品案件，經
    本院以97年度易字第1655號判決判處有期徒刑5 月確定；上
    開3 罪，嗣經本院以97年度聲字第2137號裁定定應執行刑有
    期徒刑1年2月確定，甫於98年7 月31日縮短刑期執行完畢。
    詎仍不知悔悟，復基於施用第二級毒品甲基安非他命之犯意
    ，於98年10月19日凌晨0時許，在其臺北市○○區○○路423
    巷2 弄29號2樓住處內，施用甲基安非他命1次。嗣於同年月
    22日上午10時許，為警持搜索票前往上址執行搜索時，扣得
    其所有、供上開施用毒品犯行所用之吸食器1 組而當場查獲
    上情。
二、案經臺北市政府警察局大安分局報請臺灣臺北地方法院檢察
    署檢察官偵查起訴。
    理  由
一、本案卷附之臺灣尖端先進生技醫藥股份有限公司98年10月28
    日濫用藥物檢驗報告（見毒偵卷第37頁），係該公司依檢察
    機關概括授權囑託執行鑑定職務所出具之書面鑑定報告，依
    刑事訴訟法第159條第1項及同法第208條第1項準用同法第20
    6 條第1項之規定，為傳聞法則之例外，得作為證據。
二、前揭事實，業據被告於偵查及本院審理時均坦承不諱（見毒
    偵卷第32頁、本院卷第20頁反面），且被告為警查獲後所採
    集之尿液經送鑑驗結果，呈安非他命類陽性反應，此有臺灣
    尖端先進生技醫藥股份有限公司98年10月28日濫用藥物檢驗
    報告及臺北市政府警察局偵辦毒品案件尿液檢體委驗單各1
    紙附卷可稽（見毒偵卷第37至38頁），此外，復有吸食器1
    組扣案足憑，綜上，由前述相關書證及證物等補強證據，足
    證被告上開任意性自白核與事實相符。
三、按施用第一、二級毒品為犯罪行為，毒品危害防制條例第10
    條定有處罰明文。故施用第一、二級毒品者，依前揭規定本
    應科以刑罰。惟基於刑事政策，對合於一定條件之施用者，
    則依同條例第20條、第23條之規定，施以觀察、勒戒及強制
    戒治之保安處分。又毒品危害防制條例於92年7月9日修正公
    布，自93年1月9日施行，其中第20條、第23條將施用毒品之
    刑事處遇程序，區分為「初犯」及「5年內再犯」、「5年後
    再犯」。依其立法理由之說明：「初犯」，經觀察、勒戒或
    強制戒治後，應為不起訴處分或不付審理之裁定；經觀察、
    勒戒或強制戒治執行完畢釋放後，「5 年內再犯」者，因其
    再犯率甚高，原實施之觀察、勒戒及強制戒治既已無法收其
    實效，爰依法追訴或裁定交付審理。至於經觀察、勒戒或強
    制戒治執行完畢釋放後，「5 年後再犯」者，前所實施之觀
    察、勒戒或強制戒治已足以遮斷其施用毒品之毒癮，為期自
    新及協助其斷除毒癮，仍適用「初犯」規定，先經觀察、勒
    戒或強制戒治之程序。從而依修正後之規定，僅限於「初犯
    」及「5 年後再犯」二種情形，始應先經觀察、勒戒或強制
    戒治程序。倘被告於5 年內已再犯，經依法追訴處罰，縱其
    第3次（或第3次以上）再度施用毒品之時間，在初犯經觀察
    、勒戒或強制戒治執行完畢釋放五年以後，已不合於「5 年
    後再犯」之規定，且因已於「5 年內再犯」，顯見其再犯率
    甚高，原實施觀察、勒戒或強制戒治，已無法收其實效，即
    應依該條例第10條處罰（最高法院95年度第7 次刑事庭會議
    決議參照）。查被告前因施用毒品案件，經本院以89年度毒
    聲字第1672號裁定送觀察、勒戒後，因認無繼續施用毒品之
    傾向，於89年7 月21日釋放出所，並經臺灣臺北地方法院檢
    察署檢察官以89年度毒偵字第2193號為不起訴處分確定後，
    5 年內已經再犯施用毒品之罪，且業經依法追訴處罰（詳如
    犯罪事實欄第1 項所述），此有臺灣高等法院被告前案紀錄
    表1件在卷可參（見本院卷第5至11頁），是縱其本案施用毒
    品之時間已在該次強制戒治執行完畢釋放之5 年之後，仍應
    依法追訴處罰。
四、查甲基安非他命為毒品危害防制條例第2條第2項第2 款所列
    之第二級毒品，不得非法施用。核被告所為，係犯毒品危害
    防制條例第10條第2 項之施用第二級毒品罪。其施用前後持
    有甲基安非他命之低度行為，應為施用之高度行為所吸收，
    不另論罪。又被告有如事實欄所載之前案及執行紀錄，有臺
    灣高等法院被告前案紀錄表在卷可佐，其受徒刑之執行完畢
    後，5 年以內故意再犯本案有期徒刑以上之罪，為累犯，應
    依刑法第47條第1 項之規定，加重其刑。爰審酌被告歷經觀
    察勒戒及刑之執行後，竟再為本案施用毒品犯行，顯見其不
    思悔改，自制力亦顯不佳；惟另考量被告於犯後已能坦承犯
    行，而其施用毒品之行為於本質上係屬自我戕害行為，反社
    會性之程度應屬較低，及檢察官求刑有期徒刑6 月適當等一
    切情狀，量處如主文所示之刑，並諭知易科罰金之折算標準
    ，以示懲儆。扣案之吸食器1 組，為被告所有供其犯罪所用
    之物，業據被告陳明在卷（見本院卷第20頁反面），應依刑
    法第38條第1項第2款之規定宣告沒收。
據上論斷，應依刑事訴訟法第284條之1、第299條第1項前段，毒
品危害防制條例第10條第2項，刑法第11條前段、第47條第1項、
第41條第1項前段、第38條第1項第2款，判決如主文。
本案經檢察官徐則賢到庭執行職務。
中    華    民    國    99    年    2     月    23    日
                  刑事第十三庭  法  官  陳君鳳
以上正本證明與原本無異。
如不服本判決應於收受送達後10日內向本院提出上訴書狀，並應
敘述具體理由；其未敘述上訴理由者，應於上訴期間屆滿後20日
內向本院補提理由書（均須按他造當事人之人數附繕）「切勿逕
送上級法院」。
                                書記官  楊湘雯
中    華    民    國    99    年    2    月    23    日
附錄本案論罪科刑法條：
毒品危害防制條例第10條
施用第一級毒品者，處6月以上5年以下有期徒刑。
施用第二級毒品者，處3年以下有期徒刑。

司法院資訊處製作；財團法人民間司法改革基金會備份。
